【裁判字號】    92,交聲,715
【裁判日期】    921022
【裁判案由】    違反道路交通管理處罰條例聲明異議
【裁判全文】
臺灣臺北地方法院交通事件裁定                    九十二年度交聲字第七一五號
    異議人即
    受處分人  昭原交通有限公司
    代 表 人  賴錫昭
    代 理 人  鄭政彥
右列異議人即受處分人因違反道路交通管理處罰條例案件，對於臺北市交通事件裁決
所中華民國九十二年五月十三日所為之處分（原處分案號：北市裁三字第裁二二—Ｃ
00000000號），聲明異議，本院裁定如左：
    主  文
異議駁回。
    理  由
一、按汽車裝載貨物超過核定之總重量、總聯結重量者，處汽車所有人罰鍰，並記汽
    車違規紀錄一次，有上開超載貨物之情形者，應責令改正或當場禁止通行，並處
    新臺幣一萬元罰鍰，超載十公噸以下者，以總超載部分，每一公噸加罰新臺幣一
    千元；超載逾十公噸至二十公噸以下者，以總超載部分，每一公噸加罰新臺幣二
    千元；超載逾二十公噸至三十公噸以下者，以總超載部分，每一公噸加罰新臺幣
    三千元；超載逾三十公噸者，以總超載部分，每一公噸加罰新臺幣五千元。未滿
    一公噸以一公噸計算，道路交通管理處罰條例第二十九條之二第一項、第三項定
    有明文。
二、本件異議人昭原交通有限公司（下稱昭原公司）所有ＯＱ－三０三號營業曳引車
    （後載ＳＹ－六０號營業半拖車），於九十二年三月八日下午五時四十分許由昭
    原公司司機廖添福駕駛，行經臺北縣樹林市○○街時，因後載之ＳＹ－六０號半
    拖車車斗疑有超載情形，為執行交通稽查勤務之臺北縣政府警察局樹林交通分隊
    員警甲○○攔停並會同司機廖添福實際用鐵條插入其所載運之沙泥中後，丈量其
    內框高度為一０五公分，與半拖車行車執照上記載之內框高度六十五公分不符，
    復再行過磅，總重為五十五點三公噸，與行車執照所載三十五公噸相較，違規超
    載二十點三公噸，遂依道路交通管理處罰條例第二十九條之二第一項、第三項規
    定製單舉發，異議人於應到案日期前，到案向原處分機關申訴，經原處分機關函
    請舉發單位調查結果，仍以違規情形明確，依道路交通管理處罰條例第二十九條
    之二第一項、第三項規定，處異議人即汽車所有人罰鍰新臺幣（下同）七萬三千
    元整（10000+3000×21＝73000），並記汽車違規紀錄一次。
三、異議人固不諱言有於九十二年三月八日下午五時四十分由司機廖添福駕駛上開營
    業曳引車（後載ＳＹ－六０號營業半拖車）運載沙泥行經臺北縣樹林市○○街為
    警攔停稽查舉發之情，惟否認有何裝載貨物超過核定之總重量之違規行為，辯稱
    ：舉發當時ＯＱ－三０三號營業曳引車後載之ＳＹ－六０號營業半拖車車斗即為
    當初行車執照核發時所核定之車斗，並非所謂「船型斗」，且裝載之沙泥並未超
    過車框高度，稽查員警以鐵條插入車斗丈量，只量車斗內沙泥堆積之高處，未量
    沙泥堆積低處，顯不合理，又警員以鐵條插入車斗，可能會碰到沙泥中含雜之石
    塊因而插歪而有偏差，且過磅者為私人公司之地磅，不可為憑等語。經查：
    (一)ＳＹ－六０號營業半拖車原核定之內框高度為六十五公分，有卷附行車執照一
      紙在卷可稽，然舉發時該車所用之車斗內框達一百零五公分，與原核定者不符
      ，業據證人即舉發員警甲○○證述明確，其證稱：「當天受處分人沒有出示行
      車執照，（經查知）車子核准內框是六十五公分，我們用鐵條插下去，發現高
      達一百零五公分，這就是所謂船型斗，與核定規範不符，實際去過磅，也超過
      核定之載重，原規定三十五噸，本件超出二十點三噸。」等語（見本院九十二
      年十月七日訊問筆錄），且本件舉發員警確係以鐵條垂直插入車斗（因該鐵條
      頂端有鐵環，可見確係以垂直方式插入）後，將鐵條取出，測量所沾沙泥達一
      百零五公分，復有卷附採證照片可佐；矧該車於查獲後復前往亞洲水泥公司土
      城製品廠過磅，總重達五十五點三噸，亦有卷附地磅紀錄單一紙在卷可稽，亦
      與前開半拖車行車執照所載核定載重三十五噸不符，是該車裝載貨物確有超過
      核定之總重量之情，可堪認定，異議人徒以員警並未測量車斗內沙泥堆積低處
      之高度、且插入鐵條歪斜等語置辯，自無足採。
    (二)異議人另辯稱：交通部於九十一年五月廿八日函示有關砂石車以實際重量裁罰
      之規定延至九十三年六月一日實施，是現行規定仍以容積取締為準，凡車斗容
      量與核定容量相符者，即無違規超載可言，不能再以磅重方式稽查，又本件磅
      重所用地磅為私人所有，非政府機關所設，顯有偏差云云，並據提出臺北市汽
      車貨運商業同業公會函一紙在卷可稽。然查：本件違規車輛所用車斗，其內框
      高度與核定高度明顯不符，顯非當初核定之高度，業經本院認定如前，舉發單
      位因此認該車有與容積不符之超載情形，予以攔停舉發，自有所據，至於嗣後
      舉發單位再行磅重，更足以作為該車超載之佐證，本件並非容積裝載與核定者
      相同，猶以磅重超載逕以舉發之情形，異議人以此爭執，自非有據；又本件磅
      重固係委託亞洲水泥公司土城製品廠而非監理機關施行，然所用地磅業經檢定
      合格，有經濟部標準檢驗局度量衡器檢定合格證書在卷為憑，所測量之磅重結
      果自堪作為認定事實之佐證，異議人空言爭執磅重失準，委無足採。異議人確
      有汽車裝載貨物超過核定總重量之違規行為，可堪認定。
四、綜上所述，受處分人確有汽車裝載貨物超過核定總重量標準達二十點三公噸之違
    規行為，從而原處分機關依前揭道路交通管理處罰條例第二十九條之二第一項及
    第三項規定，裁處罰鍰七萬三千元，並記汽車違規記錄一次，核無違誤，本件異
    議為無理由，應予駁回。
據上論斷，應依道路交通案件處理辦法第十九條，裁定如主文。
中      華      民      國    九十二    年      十      月    二十二    日
                                      臺灣臺北地方法院交通法庭
                                          法  官  張永宏
右正本證明與原本無異。
如不服本裁定，應於裁定送達後五日內向本院提出抗告狀。
                                          書記官  黃瓊滿
中      華      民      國    九十二    年      十      月    二十二    日


司法院資訊處製作；財團法人民間司法改革基金會備份。
